【裁判字號】    93,訴,582
【裁判日期】    950112
【裁判案由】    強盜等
【裁判全文】
臺灣新竹地方法院刑事判決
公  訴  人  臺灣新竹地方法院檢察署檢察官
被      告  戊○○
            壬○○
上二人共同
指定辯護人  本院公設辯護人  丙○○
被      告  丁○○
上列被告等因強盜等案件，經檢察官提起公訴（92年度偵字第44
07號），本院判決如下：
    主  文
戊○○共同私行拘禁，累犯，處有期徒刑拾月。扣案之木棍、電
擊棒各壹支，均沒收。
壬○○共同私行拘禁，累犯，處有期徒刑捌月。扣案之木棍、電
擊棒各壹支，均沒收。
丁○○共同私行拘禁，累犯，處有期徒刑肆月，如易科罰金，以
佰元折算壹日。扣案之木棍、電擊棒各壹支，均沒收。
    事  實
一、(一)戊○○前曾於民國88年間因違反毒品危害防制條例案件，
    經本院以88年度訴字第539號判處有期徒刑十月、六月，並
    定應執行刑為有期徒刑一年二月確定，於91年5月12日縮刑
    期滿執行完畢。
    (二)壬○○前因違反麻醉藥品管理條例、槍砲彈藥刀械管制條
    例、藥事法及竊盜案件，分別經判決確定，嗣由本院以87年
    度聲字第37號裁定定應執行刑為有期徒刑二年七月確定，於
    87年4月29日縮短刑期假釋出監付保護管束，復因於88年間
    違反毒品危害防制條例案件，分別經本院以88年度易字第82
    0號、89年度訴字第151號判處有期徒刑六月、八月確定，上
    開二案件並經本院90年度聲字第145號裁定定應執行刑為有
    期徒刑一年確定，又前揭假釋經撤銷執行殘刑而與上開案件
    接續執行，於91年4月18日縮刑期滿執行完畢。
    (三)丁○○前因妨害投票案件，經臺灣高等法院89年度上訴字
    第2385號判處有期徒刑四月確定，於90年11月22日易科罰金
    執行完畢。
二、緣戊○○認為其於90年間棄置於國道三號高速公路北上某路
    段處之貝瑞塔手槍一枝及子彈九顆為庚○○拾取藏匿，乃於
    92年7月22日委由丁○○向庚○○諉稱戊○○要幫忙處理貸
    款糾紛為由，偕同庚○○同至新竹縣關西鎮○○里○○○○街
    55號戊○○住處，而戊○○、壬○○、己○○、辛○○、乙○○（以上三人另行審結）等五人則在戊○○住處三樓等候
    ，嗣丁○○、庚○○二人抵達戊○○住處三樓後，戊○○、
    壬○○二人即詢問庚○○該槍枝子彈之下落，因庚○○一再
    堅稱未撿拾該槍枝及子彈，戊○○、壬○○二人即共同基於
    非法剝奪人行動自由之犯意聯絡，分持木棍、電擊棒毆擊庚○○之頭部、背部、腰部，致庚○○受有(1)頭部外傷併頭皮
    擦傷及左側臉頰瘀腫、(2)肢體多處挫傷瘀腫之傷害（傷害部
    分業已於偵查中撤回告訴），並告以庚○○如不說出槍枝下
    落，要將其活埋，不讓庚○○離去，並因庚○○無法說出槍
    枝下落，戊○○、壬○○遂與己○○、丁○○、辛○○、乙○○等人共同基於私行拘禁之犯意聯絡，將庚○○拘禁於戊○○上揭住處三樓，並分別輪替看管庚○○，以防止其脫逃
    ，迨92年7月24日晚上7時30分許，因戊○○另案遭通緝，為
    新竹縣警察局刑警隊刑警甲○○等人至戊○○上開住處查緝
    時，始查獲上情，並扣得電擊棒、木棍各一支。
三、案經新竹縣警察局移送臺灣新竹地方法院檢察署檢察官偵查
    起訴。
    理  由
壹、程序部分：
    按本件之警詢筆錄均係於刑事訴訟法修正前製作完成，有各
    該筆錄可稽，依刑事訴訟法施行法第七條之三規定：「中華
    民國92年1月14日修正通過之刑事訴訟法施行前，已繫屬於
    各級法院之案件，其以後之訴訟程序，應依修正刑事訴訟法
    終結之。但修正刑事訴訟法施行前已依法定程序進行之訴訟
    程序，其效力不受影響。」意旨，可知在舊法時期已製作完
    成，原屬具有證據能力之警訊筆錄，其效力不受修正之新法
    規定所影響，本院自得本於調查所得之心證，自由採擷，合
    先敘明。
貳、實體部分：
一、(1)被告戊○○於本院93年12月28日行準備程序時辯稱：我沒
    有做此事情，我沒有毆打庚○○，當時我們是互毆，而且當
    時是庚○○到我的住家，因為他有欠我的賭債，我們兩人講
    了之後因為金額不符，所以我們才會互毆，他有受傷不敢回
    家，希望傷好一點之後才回家，我並沒有限制他的自由，己○○、辛○○、乙○○也沒有幫我看管庚○○；(2)被告壬○○辯以：他們發生什麼事情我並不知道，我只看到戊○○和
    庚○○打架，我就幫忙打庚○○而已；(3)被告丁○○辯稱：
    庚○○和我是同事，我並沒有幫忙戊○○看管他，我也不可
    能做這種事情云云，均否認有何以非法方法剝奪行動自由或
    私行拘禁之犯行，惟查：
  (一)被害人庚○○自92年7月22日晚上10時許起至同年月24日警
    察查獲時止，均在被告戊○○三樓家中，未曾出門之事實，
    為被告戊○○、壬○○、丁○○所不爭執。
  (二)關於上揭妨害自由犯行，業據被害人庚○○於警詢時：於
    (1)92年7月24日警詢時證述：「（問：你身上的傷是如何造
    成的？有無生命危險？是否需要就醫診療？）我的傷是被拘
    禁期間被多人輪流凌虐毆打、電擊而來的，……於92年7 月
    22日晚上10時許，丁○○到我家新竹縣關西鎮新富里二鄰老
    社寮8號，向我表示要幫我處理事情，結果將我騙到關西鎮
    ○○街55號戊○○住處，我一進去就發現情形不對，因為房
    子內有一群人，又不讓我離開。當時有戊○○、壬○○、辛○○、乙○○、己○○及丁○○等人在場，經我指認是警方
    出示相片檔、口卡片之人無誤。因為約於90年10月份左右，
    某日戊○○與他的朋友（不詳姓名、年籍）持一枝貝瑞塔手
    槍去台中處理事情，欲回關西行經北二高北上芎林至關西之
    間，因超速遭到國道警車攔檢取締，後來戊○○情急之下就
    該槍枝扔至路肩的路旁，以逃避警察的檢查，戊○○回到關
    西之後就載我去他扔槍的路段欲找回他的貝瑞塔手槍，結果
    沒找到，至前兩天（92年7月22日晚上）我被挾持到戊○○
    住處，戊○○等人就誣賴我，說我自行去將該枝貝瑞塔手槍
    撿走，並嚇令我立刻將手槍交出來，我則表示，我根本沒有
    再回去該處撿手槍，戊○○、壬○○兩人就合力以藍色布條
    將我綑綁，將雙手反綁在後及雙腳也綁起來以防我逃跑，戊○○、壬○○兩人就分別持木棍、電擊棒及槍托持續毆打凌
    虐我，並要求我要賠償他槍枝的損失新臺幣 (下同）350,
    000元，否則要將我活埋。因為我雙手、雙腳遭綑綁，而且
    當戊○○、壬○○二人毆打凌虐疲倦之後，就由辛○○、乙○○、己○○、丁○○等人輪流看守我，以防我逃跑，等戊○○、壬○○他們吃飽、睡飽之後，又不停的毆打我、凌虐
    我，我這兩天大約被他們凌虐毆打了約二十幾回合，直到92
    年7月24日下午警察到新竹縣關西鎮○○街55號欲緝捕竊盜
    通緝犯壬○○（應係戊○○之誤）時，我才向警方求救，因
    而免於一死。」等語在卷（見92年度偵字第4407號偵查卷第
    17頁反面至19頁）；復於(2)92年7月31日警詢時證以：「（
    問：你被拘禁期間是何人限制你的行動自由？）限制我行動
    自由的是戊○○、壬○○、己○○、丁○○、辛○○、乙○○等人輪流看守我，不讓我離開，甚至92年7月23日晚間10
    時許，我因不堪凌辱，趁戊○○、壬○○、辛○○、己○○
    、乙○○等五人不注意的時候，我拔腿往樓下衝，要逃出他
    們的魔掌控制，結果被戊○○、壬○○、辛○○三人發現，
    結果被抓回來後，又被戊○○、壬○○二人痛毆一頓。（問
    ：是何人恐嚇你？以何方式恐嚇？）當時是戊○○、壬○○
    二人出言恐嚇我，揚言若我不賠償350,000元的損失，就要
    押我去活埋。」等情綦詳（見92年度偵字第4407號偵查卷第
    20頁反面、21頁）；
  (三)且共同被告己○○於(1)92年7月25日警詢時陳稱：「（問：
    庚○○何時開始在妳家？他如何到妳家？）他是於92年7 月
    22日晚上10點多，由丁○○載他到我家。（問：庚○○為何
    全身多處受傷？）因為戊○○、壬○○他們用布條綁住他，
    再分別用手、腳、木棒及電擊棒毆打他。（問：戊○○、壬○○為何要毆打庚○○？）因為於約兩年前戊○○、庚○○
    夥同兩部車的人到台中處理事情，而回來時在中途遇到警察
    臨檢，而將一把手槍丟棄路邊，而後回頭再找時，就找不到
    了，所以戊○○就懷疑是庚○○暗藏該把手槍，就叫丁○○
    把他載來我家，逼問該把手槍下落。（問：庚○○在妳家三
    天兩夜都是何人負責看守他？）都是戊○○、壬○○、丁○○、辛○○、乙○○及我，大家輪流看守他。（問：庚○○
    在妳家有無行動自由？）他平常手、腳都被綁住，只是偶而
    會將他鬆開，直到警察來時，戊○○才將他鬆綁後逃跑。」
    （見92年度偵字第4407號偵查卷第11頁反面、第12頁）；另
    於(2)同日檢察官偵訊時供稱：「（問：如何與戊○○、壬○○等人共同限制庚○○自由，毆打他，逼迫他交錢？）該地
    點是我娘家，戊○○是我親弟弟，我住二樓，戊○○住三樓
    ，我一開始不知道戊○○他們做什麼，壬○○一來，就直接
    跑到樓上，……有看到庚○○在戊○○房內，那是在兩個晚
    上之前，當時庚○○是坐在地上，我睡了一覺，過了一個晚
    上，再上去，看到庚○○手被綁著，戊○○、壬○○分別拿
    木棍等物毆打庚○○，我叫他們不要打他，有跟壬○○搶他
    的棍子，但沒有搶過來，壬○○把我拉到樓下，我問壬○○
    何事，他說兩年前戊○○、庚○○等人下去台中，幫一個叫
    陳順貴的人，他因為賭場糾紛被押，後來有把他救出，但戊○○、庚○○兩部車先回來，陳順貴把他所有的一把手槍交
    給戊○○帶回來關西，但是在高速公路上遇到臨檢，庚○○
    把槍丟在路旁，後來他們回去找，沒有找到，……在前幾天
    ，他們聽說庚○○拿該槍幫他老闆出氣，戊○○等人才知道
    槍是在庚○○處，該事是庚○○的同事丁○○向戊○○說的
    ，戊○○就叫丁○○去把庚○○帶過來，庚○○一開始應該
    不知道是何事，所以先被騙過去，戊○○本來叫庚○○把槍
    交出，這樣比較好交代，結果庚○○就胡亂指幾個地點，讓
    戊○○找不到槍，戊○○他們才生氣打他……。」等情歷歷
    （見92年度核退字第904號偵查卷第4頁反面）；且於本院94
    年5月25日審理庭經檢察官以證人身分交互詰問時亦證述：
    「（檢察官問：你發現庚○○的時候，他在何處？）他在三
    樓我弟弟的房間。（檢察官問：他在做何事？）庚○○躺著
    ，丁○○、乙○○、辛○○坐著聊天，沒有看到壬○○、戊○○。這是我第一次發現庚○○的時候。（檢察官問：當時
    有無發現庚○○身上有傷？）我有拿藥給他擦。庚○○有到
    二樓的廁所。是辛○○陪他去，因為庚○○受傷，庚○○說
    要喝水，辛○○都會幫他倒水。我沒有三天都在那裡，我不
    知道戊○○有沒有幫他做什麼事情，我沒有看到壬○○，庚○○上廁所，都是辛○○扶他去的，丁○○也有端麵給他吃
    ，乙○○幫他買煙。我去樓下煮東西，其他人端上去給他吃
    。」等語載明筆錄在卷；
  (四)另同案被告辛○○於(1)92年7月25日警詢時供稱：「（問：
    庚○○於92年7月22日晚上10時許，被誘騙到戊○○住處拘
    禁，並予以凌虐時，現場有何人？）我是於92年7月23日凌
    晨約1時許，接獲戊○○電話叫我過去他家，我到戊○○住
    宅三樓，現場的人有戊○○、壬○○、己○○、乙○○、丁○○還有庚○○。（問：你可知道戊○○等人為何要拘禁庚○○？）據我所知，戊○○等人於90年某日，攜帶一把貝瑞
    塔手槍駕車行經北二高關西路段時，因遭警方攔檢，戊○○
    情急之下順手將該槍丟棄於路肩草叢中，事後戊○○和庚○○一起回上述地點尋找丟棄的槍枝未獲；於今（92）年7 月
    中旬，我聽朋友說之前有看到庚○○與他人衝突時，有拿一
    把類似戊○○丟棄的槍枝出來嚇人，我即把上情告知戊○○
    ，戊○○即認為庚○○持有當初他丟棄的槍枝，所以要他說
    出槍枝的下落。（問：係何人毆打凌虐庚○○？你有無動手
    ？）是戊○○和壬○○毆打凌虐庚○○。我沒有。（問：戊○○和壬○○除了毆打凌虐庚○○，有無限制庚○○行動自
    由？如何限制鄭的行動？）有。用布條綑綁庚○○的手腳。
    （問：據庚○○稱：戊○○和壬○○毆打凌虐庚○○時，由
    你和己○○、乙○○、丁○○輪流看守，以防止他逃跑，有
    無此事？）有。是己○○和壬○○叫我幫忙看守庚○○。」
    （見92年度偵字第4407號偵查卷宗第9頁）；於(2)同日接受
    檢察官偵訊時供稱：「（問：如何夥同戊○○他們一起限制
    庚○○自由，而且毆打他，叫他給錢？）7月23日凌晨1時多
    ，戊○○打電話叫我過去，我認識庚○○，他要問我有關槍
    的事，……我並沒有打庚○○，壬○○、戊○○、古姓男子
    有打庚○○，但丁○○有幫忙看管，因為是丁○○載他過去
    的」（見92年度核退字第904號偵查卷第5頁）
  (五)而據證人甲○○即於92年7月24日至新竹縣關西鎮○○街55
    號被告戊○○住處查緝之新竹縣警察局警員，於本院94年5
    月25日審理時到庭證述：92年7月24日因為戊○○通緝，到
    新竹縣關西鎮○○街55號查緝。到現場有很多人，看到的有
    辛○○、己○○、丁○○等人，當時看到庚○○全身都是傷
    ，用求救的眼神看著我，我就把他拉到旁邊問他，他就說救
    我。是在房子的三樓發現庚○○，當時庚○○身上有明顯的
    外傷，與庚○○一同在房間內的有辛○○、己○○、乙○○
    。我看他有明顯的外傷，我就問他是何原因，他說他被電擊
    棒電擊、棍子毆打，我們就幫他拍照，查扣的電擊棒、棍子
    是因為庚○○的陳述，所以才會在現場查獲。庚○○在現場
    沒有說被拘禁的原因，只說他被拘禁在那裡被圍毆，詳細原
    因是我們帶他回隊裡製作筆錄時說的。我們進去的時候，我
    們在過濾毒品，一一詢問他們在現場做何事，一直到庚○○
    時，他有向我們求救，房子三樓前面是神明廳，中間是客廳
    ，電擊棒、棍子是放在客廳的桌上。庚○○在現場有說是被
    電擊棒及棍子毆打，這些東西很明顯放在桌上。現場照片是
    當時照的等語在卷。
  (六)綜上，同案被告己○○、辛○○之供述，核與被害人庚○○
    警詢時指述之被害情節互核一致，並據證人甲○○證述明確
    ，業如上述，而被害人確實受有(1)頭部外傷併頭皮擦傷及左
    側臉頰瘀腫、(2)肢體多處挫傷瘀腫之傷害，亦有東元綜合醫
    院診斷證明書（乙種）一紙在卷可稽，此外，復有電擊棒、
    木棍各一支扣案，足徵被害人庚○○、同案被告己○○、辛○○之供述與事實相符，堪予採信。
  (七)至被告戊○○、壬○○辯稱其二人於查獲當時並未在現場，當
    時因被告戊○○受傷，被告壬○○載其至龍潭敏盛醫院就醫，
    被告壬○○又辯稱現場根本沒有地方可以跑，三樓窗戶距離隔
    壁有四、五公尺遠，我根本不可能從窗戶那邊跑，跑掉的人不
    是我云云，被告己○○亦稱三樓窗戶那邊不可能跑，會摔死，
    警察看到那邊有腳印，就以為有人從那邊跑走，警、偵訊筆錄
    提到壬○○、戊○○有從窗戶逃跑，是警察寫好直接叫我簽名
    ，並沒有這樣說，筆錄也沒有看到云云，惟被告辛○○、己○○及被害人庚○○於警詢時及被告己○○於偵訊時均一致供述
    被告戊○○、壬○○二人因被告戊○○於其住處樓下裝設監視
    器，他們二人從三樓螢幕看到警方到達時，就從三樓浴室窗戶
    爬出去等情，又證人甲○○在本院94年5月25日審理時亦證稱
    ：「（問：當天你到現場沒有看到戊○○，為何你會對在場
    的其他人進行清查？）當時戊○○從三樓窗戶跑掉，我們隊
    裡有人追，有人在現場控制，隔壁的房子只有二樓。（問：
    是否知道跑掉的是何人？）後來我們問在場的人才知道是戊○○、壬○○。」等語，惟被告戊○○及壬○○分持木棍、
    電擊棒毆擊庚○○之頭部、背部、腰部之強暴方式，將被害
    人強押在戊○○住處，已屬以非法方法，剝奪人之行動自由
    ，於剝奪被害人庚○○之行動自由後，復將之拘禁在新竹縣
    關西鎮○○里○○○○街55號被告戊○○住處三樓，持續長達
    三天，並命其他共同被告丁○○等人看管，已然是私行拘禁
    ，犯行已堪認定，被告戊○○、壬○○二人於查獲時有無在
    現場，不影響犯罪成立與否之認定，前開辯解尚難據為有利
    被告戊○○、壬○○之認定。
  (八)又雖被告己○○等人辯稱警詢筆錄是因警察要他這樣講的，
    至於己○○於內勤檢察官偵訊時為何供述之情節比警詢筆錄
    更詳細之情，則辯稱是因警察告訴她警詢筆錄已經這樣講，
    檢察官偵訊時也要這樣講云云，惟觀之被告己○○之偵訊筆
    錄，其供述之情節多有警詢筆錄未有之細節，如果係子虛烏
    有之事，被告己○○如何能供述如此具體詳盡？且就被害人
    庚○○於警詢時陳述其曾於7月23日晚間試圖逃跑，確為戊○○、壬○○等人抓住，抓回來後又被痛毆一頓等情相符合
    ？顯見同案被告己○○上揭所述應屬真實。
  (九)按被告以外之人於檢察官、司法警察官或司法警察調查中所
    為之陳述，與審判中不符時，其先前之陳述具有較可信之必
    要特別情況，且為證明犯罪事實存否所必要者，得為證據，
    刑事訴訟法第159條之2定有明文。查被害人庚○○於偵查及
    本院審理時之證詞雖與其警詢時之指述不符，改稱係因與被
    告戊○○之賭債糾紛，兩人持棍子互毆，因被告戊○○、壬○○二人打其一人，為報復，才編織被告戊○○要其賠償槍
    枝損失350,000元，為被告戊○○、壬○○等六人非法剝奪
    行動自由之情事，其在被告戊○○三樓家中停留三日，係因
    與被告戊○○、壬○○二人互毆後身體受傷，怕人家看到身
    上有傷，怕家人擔心等語，惟查，就卷附之被害人庚○○受
    傷照片觀之，其身上所受之傷除了左眼嚴重瘀青、右眼輕微
    瘀青、頭頂頭皮傷口無法藉由衣物遮掩外，其餘身體背部、
    左側、腳踝所受之傷害，均在穿上衣物後，即無法看見，且
    被害人待在被告戊○○家中既係因怕家人看見會擔心，則更
    應及早就醫診治以期早日康復，豈有遲未就醫之理？再被害
    人庚○○指稱其係因與被告因賭債糾紛關係互毆，然被害人
    庚○○竟就積欠之債務金額前後陳述不一，或稱兩萬元、或
    稱二千元，衡之被害人庚○○即係因賭債關係與被告戊○○
    互毆，則就積欠之金額當印象深刻不已，豈有前後不一之理
    ？是被害人庚○○於警詢中就被告戊○○、壬○○等六人如
    何非法剝奪行動自由及私行拘禁之情節指述歷歷，並與被告
    己○○、辛○○二人之警詢時及被告己○○偵訊供述之情節
    及證人甲○○之證述等相關事證均若合符節，已如前述，則
    顯以被害人庚○○先前之警詢指述較可信，被害人庚○○事
    後於偵查中及本院之證詞，應屬迴護被告戊○○、壬○○等
    人之詞，委無可採。
二、(一)按刑法第302條第1項所謂以非法方法，剝奪人之行動自由
    ，係對於同條項私行拘禁之補充規定，若於剝奪被害人之行
    動自由後將被害人拘禁於一定之處所，持續較久之時間，即
    屬私行拘禁；又按刑法第302條之剝奪行動自由罪，係以私
    行拘禁或以其他非法方法，剝奪人之行動自由為要件，其目
    的在保護「任意離去特定處所（空間）之行動自由」不受他
    人無故之侵害。本案被告戊○○、壬○○、丁○○、己○○
    、辛○○、乙○○六人，將被害人庚○○拘禁於被告戊○○
    上揭住處三樓，禁止其任意自由離去，並輪流看管以防止其
    脫逃，足認已致被害人行動自由喪失。又剝奪他人行動自由
    所實施之非法方法，縱合於刑法第305條恐嚇危害安全之情
    形，仍應視為剝奪他人行動自由之部分行為，不應再論以該
    恐嚇危害安全罪；且刑法第302條之妨害自由罪，係妨害他
    人自由之概括規定，如以使人行無義務之事，或妨害人行使
    權利為目的，而其強暴、脅迫復已達於剝奪人行動自由之程
    度，亦只成立本罪，不應再依同法第304條強制罪論處。而
    共同正犯之意思聯絡，原不以數人間直接發生者為限，即有
    間接之聯絡者，亦無礙於其為共同正犯之成立。共同正犯之
    意思聯絡，不限於事前有所協議，其於行為當時，基於相互
    之認識，以共同犯罪之意思參與者，亦無礙於共同正犯之成
    立。再者，共同正犯之成立，祇須具有犯意之聯絡，行為之
    分擔，既不問犯罪動機起於何人，亦不必每一階段犯行，均
    經參與。
  (二)核被告戊○○、壬○○、丁○○等人所為，均係犯法第302
    條第1項前段之私行拘禁罪。被告戊○○、壬○○先就以非
    法方法剝奪他人行動自由罪，進而與丁○○、己○○、辛○○、乙○○等人就私行拘禁，具有犯意聯絡及行為分擔，均
    為共同正犯，公訴人認被告己○○、辛○○、丁○○、乙○○四人所為僅止於幫助非法剝奪行動自由，尚有未洽，併此
    指明。
  (三)爰審酌被告戊○○、壬○○、丁○○犯罪所生危害重大，造
    成被害人身心受創甚鉅，且被告等犯後僅坦承傷害犯行，對
    渠等所為前開妨害自由犯行均矢口否認，顯見犯後態度不佳
    ，再參以被告等犯罪動機、目的、手段、情節及渠等行為分
    擔之程度等一切情狀，分別量處如主文所示之刑，並就被告
    丁○○為諭知易科罰金之折算標準。
三、至扣案之木棍、電擊棒各一支，係供本件妨害自由犯行所用
    之物，分係被告戊○○所有及被告辛○○交予被告戊○○防
    盜用之物，業據被告戊○○、辛○○供明在卷，爰依刑法第
    38 條第1項第2款規定，予以宣告沒收。
、不另為無罪之諭知部分：
一、公訴意旨另以：緣被告戊○○懷疑其於90年10月間棄置於國
    道三號公路某路段之貝瑞塔手槍一枝及子彈九顆，遭被害人
    庚○○拾取後藏匿，被告戊○○、壬○○等人遂基於意圖為
    自己不法所有之犯意聯絡，謀議由丁○○於92年7月22日晚
    間十時許，向庚○○諉稱戊○○要幫忙處理貸款糾紛為由，
    偕庚○○同至戊○○位於新竹縣關西鎮○○里○○鄰○○街55
    號住處後，戊○○、壬○○即以藍色布條將庚○○雙手、雙
    腳綑綁，並分持木棍、槍托毆打，及以電擊棒電擊庚○○，
    致其不能抗拒而受有頭部外傷併頭皮擦傷、左側臉頰瘀腫、
    肢體多處挫傷瘀腫之傷害，施以強暴後，並要求交付350,
    000元之槍枝損失，否則將其活埋等語脅迫之，然因庚○○
    無力交付財物而不遂，而認被告戊○○、壬○○二人另涉犯
    刑法第328條第3項、第1項強盜未遂罪嫌云云。
二、按犯罪事實應依證據認定之，無證據不得認定犯罪事實；不
    能證明被告犯罪者，應諭知無罪之判決，刑事訴訟法第154
    條第2項、第301條第1項分別定有明文。又刑事訴訟法第161
    條第1項規定：檢察官就被告犯罪事實，應負舉證責任，並
    指出證明之方法。因此，檢察官對於起訴之犯罪事實，應負
    提出證據及說服之實質舉證責任。倘其所提出之證據，不足
    為被告有罪之積極證明，或其指出證明之方法，無從說服法
    院以形成被告有罪之心證，基於無罪推定之原則，自應為被
    告無罪之判決（最高法院92年臺上字第128號判例意旨參照
    ）。公訴人認被告戊○○及壬○○二人涉有強盜未遂犯行，
    無非係以被害人庚○○於警詢之指訴為唯一論據，惟被告戊○○、壬○○自始至終均否認有強盜未遂之犯行。按強盜罪
    係以被害人已否喪失意思自由為標準；如其程度足以抑壓被
    害人之意思自由，至使不能抗拒而為財物之交付者，即屬強
    盜罪，否則被害人之交付財物與否，儘有自由斟酌之餘地者
    ，即非屬之。而判斷是否達於不能抗拒之程度，宜以行為之
    性質及行為當時存在之具體情狀為決定之準據。查本件檢察
    官認被告戊○○及壬○○要被害人庚○○交出350,000元時
    ，被害人庚○○雖受有傷害，惟被害人是否身上確有上揭款
    項，尚屬有疑，又參酌上開行為性質及當時之具體情狀，被
    告戊○○二人係因索取有關槍枝損失事或其他債務事，且被
    害人庚○○復自承有賭債糾紛，則被告二人欲向其索取金錢
    時，亦非絕對無自由斟酌之餘地，致達不能抗拒之情狀。又
    公訴意旨認定被告戊○○、壬○○二人欲強取350,000元，
    除依憑被害人之指訴外，並無任何其他補強證據足資佐證，
    尚難以強盜未遂罪相繩，惟公訴人認此部分與上開妨害自由
    罪部分間，有牽連犯之裁判上一罪關係，爰不另為無罪之諭
    知，附此敘明。
據上論斷，應依刑事訴訟法第299條第1項前段，刑法第28條、第
302條第1項、第41條第1項、第47條、第38條第1項第2款，罰金
罰鍰提高標準條例第1條前段、第2條，判決如主文。
本案經檢察官魏廷勳到庭執行職務
中    華    民    國    95   年    1   月     12      日
                  刑事第四庭審判長法  官  林秋宜
                                  法  官  馮俊郎
                                  法  官  蔡欣怡
以上正本證明與原本無異。
如不服本判決，應於判決送達後十日內向本院提出上訴狀 (應附
繕本)，上訴於臺灣高等法院。
中    華    民    國    95    年    1     月    12    日
                                  書記官  馮玉玲
附錄本案論罪科刑法條：
刑法第302條
私行拘禁或以其他非法方法，剝奪人之行動自由者，處五年以下
有期徒刑、拘役或三百元以下罰金。
因而致人於死者，處無期徒刑或七年以上有期徒刑，致重傷者，
處三年以上十年以下有期徒刑。
第一項之未遂犯罰之。


司法院資訊處製作；財團法人民間司法改革基金會備份。
